【裁判字號】    89,訴,797
【裁判日期】    900828
【裁判案由】    損害賠償
【裁判全文】
臺灣新竹地方法院民事判決  八十九年度訴字第七九七號
    原      告  乙○○
    被      告  甲○○
右當事人間損害賠償事件，經原告提起附帶民事訴訟，由本院刑事庭裁定移送，本院
裁定如左：
    主      文
被告應給付原告新台幣伍拾柒萬陸仟佰拾壹元及自民國八十九年十二月一日起至
清償日止，按年息百分之五計算之利息。
原告其餘之訴駁回。
訴訟費用由被告負擔百分之二十五，餘由原告負擔。
本判決第一項於原告以新台幣壹拾玖萬仟元供擔保後得假執行。
原告其餘假執行之聲請駁回。
    事      實
甲、原告方面：
一、聲明：求為判決被告應給付原告新台幣（下同）二百十九萬三千一百零八元及自
    補充理由狀繕本送達翌日即民國（下同）八十九年十二月一日起至清償日止按年
    息百分之五計算之利息，另為以供擔保為條件之假執行宣告。
二、陳述：
（一）被告明知服用酒類不能安全駕駛動力交通工具，竟於八十九年二月十一日晚間
      至翌（十二）日凌晨二時許，在其住處飲酒後，於不能安全駕駛動力交通工具
      之酒醉情形下，於同年月十二日上午十時許，駕駛車號Ｗ七－二三二一號自用
      小客車，沿新竹縣一一八縣道（劃有行車分向線之雙向二車道路段），由新竹
      縣新埔鎮往同縣竹北市方向行駛，於同日上午十一時十分許，行經前開道路遠
      東高幹五二號電線桿附近（新竹縣新埔鎮）時，適原告騎乘車號ＨＴＷ－０九
      五號機車，沿同路段對向行駛而來，被告本應注意汽車在雙向二車道行駛時，
      應在遵行車道內行駛之規定，而依當時之情形係屬日間，天候晴天，客觀上並
      無不能注意之情事，竟疏於注意應在遵行車道內行駛之規定，因突有不詳之車
      輛欲自其右側超車，其於酒醉後精神不濟之狀態下，竟誤踏油門，並駛向對向
      車道，致其所駕駛之前開車輛，撞及原告所騎乘之機車，造成原告人車倒地，
      原告並受有左側股骨中段粉碎性骨折、右側前臂橈骨骨折、右大腿深部撕裂傷
      、雙腿多處撕裂傷、全身多處擦傷之傷害，嗣經警當場測得其呼氣中酒精濃度
      達每公升０點三四毫克，而被告此部分行為所涉刑事過失傷害等案件，業經台
      灣新竹地方法院檢察署檢察官提起公訴，並經本院刑事庭以八十九年度交易字
      第九九號判決確定認定被告確構成過失傷害罪責在案。
（二）原告因被告前開行為受傷，被告自已構成侵權行為，是原告自得向被告請求損
      害賠償，計原告受有如下之損害：
  １、醫療費用部分：原告自八十九年二月十二日至同年月二十六日止住院期間計支
      出八萬九千八百三十八元之醫療費用；另自八十九年三月六日起至八十九年十
      一月十日止計二十二次門診支出醫療費用計一萬二千三百一十四元；另原告尚
      須另進行手術拔取鋼釘之醫療費用計二萬元，以上合計即為十二萬二千一百五
      十二元。
  ２、增加生活上之需要費用部分：原告於住院半個月期間，每日請二十四小時之看
      護，每日二千四百元，共計支出三萬六千元；又原告出院後，經醫師囑咐需休
      養至八十九年九月十七日，即出院後尚須休養六個月又二十天，而此期間亦均
      須他人照料生活，則看護費用以每月二萬一千元計算，合計十四萬元，亦即看
      護費用合計為十七萬六千元。又門診期間因來往於療養地（位於桃園縣龍潭鄉
      ）至醫院（新竹縣竹北市東元醫院）之計程車資，單程六百元，每次來回一千
      二百元，門診二十二次，以上合計增加支出二萬六千四百元。又受傷期間每月
      需營養費一萬元，七個月共計七萬元。
  ３、工作損失部分：原告係於八十八年四月一日至華邦電子股份有限公司（下稱華
      邦公司）任職，八十九年二月十二日車禍受傷經醫師囑咐需休養至八十九年九
      月十七日，且原告之工作為維修機台，需從事搬運重物，是因前開受傷確造成
      上開期間無法工作，而原告每月之薪資為二萬六千六百元，加以每月均有輪班
      津貼，另尚有端午節獎金、中秋節獎金、春節獎金、季獎金、營運獎金、半年
      績效獎金等，經計算後，原告七個多月未工作之薪資損失為三十五萬九千四百
      元，又八十九年三至八月間，華邦公司規定國定假日固定加班三日（三月二十
      九日、五月一日、六月六日），亦得領取加班薪資六千元，以上合計之薪資損
      失即為三十六萬五千四百元。又查華邦公司每年員工紅利係以前兩年之任職績
      效為計算期間，八十九年七月發放原告紅利時，原告因到職九個月而獲發給股
      票紅利二千股，而原告因車禍受傷導致七個月無法上班，嚴重影響原告之績效
      考核，使原告受領八十九年度、九十年度之紅利將因此減少二十四分之七，又
      華邦公司於八十八年度每股盈餘一點五三元，原告到職九個月，於八十九年發
      放紅利獲配二千股，則八十九年度每股盈餘三點八三元，即獲利為八十八年之
      二倍半，是以原告八十九年度預期獲配而因車禍受損失之紅利應為三千八百股
      （2000股x7/9x2.5=3888股），九十年度亦以三千八百八十八股計算，則兩年
      合計損失紅利七千七百七十六股，而最近華邦公司平均每股股價為五十八元至
      七十二元之間，茲以每股平均股價六十五元計算，原告紅利損失即為五十萬五
      千四百四十元。
  ４、精神損失部分：原告因此次車禍多處骨折，住院半個月，出院後又需療養身體
      ，且來回住所與醫院之間六個月二十天，總共七個多月之期間在生活上多所不
      便，以致身體、精神上均痛苦不堪，今雖復原中，然身體健康已深受影響，又
      原告未婚，恐因車禍健康受損而影響結婚機率，茲請求精神損失一百萬元。
  ５、綜上所述，被告應賠償原告二百二十六萬五千三百九十二元，然被告迄今僅賠
      償原告七萬二千二百八十四元，尚欠二百十九萬三千一百零八元。
（三）原告雖有向投保之蘇黎世產物保險股份有限公司請領強制汽車責任險之保險給
      付，惟此係原告本身所投保機車強制責任險所理賠之保險金，故此部分被告不
      能主張扣抵。
三、證據：提出醫療費用明細表一份、東元綜合醫院診斷證明書影本四份、本院刑事
    庭八十九年度交易字第九九號刑事判決影本一份、駕駛執照影本一份、行車執照
    影本一份、醫療費用收據影本二十份、醫療費用收據一份、看護收據影本二份、
    調薪通知單影本一份、華邦公司西元二０００年各項待遇作業相關規定（含各項
    待遇及考核作業時程）一份、員工薪資表一份、薪資損失計算表一份、華邦公司
    員工薪資袋影本二份、華邦公司員工分紅辦法一份、西元一九九九年員工紅利通
    知單影本一份、華邦公司獲利能力表、Ｋ線圖各一份、電子郵件三份、華邦公司
    股東常會通知書一份、華邦公司獲利資料一份為證，並聲請訊問證人鍾秀鳳，另
    聲請就原告因前開車禍無法工作之期間、是否有請看護之必要及所生醫療費用等
    節函請東元綜合醫院提供專業意見及相關資料。
乙、被告方面：
一、聲明：求為駁回原告之訴。
二、陳述：
（一）本件肇事係被告於酒後駕車駛入來車道之過失所致，原告並無過失，而被告應
      負侵權行為損害賠償責任乙節不爭執；惟原告所請求損害賠償數額過高，請求
      之部分項目亦不合理，非被告能力所能負擔。且查原告因本件車禍受傷送醫，
      其住院直至原告出院之期間所生之醫療及看護費用，均由被告支付，亦即被告
      業已賠償原告七萬二千二百八十四元。
（二）次查原告有向其投保之機車強制責任險之蘇黎世產物保險股份有限公司申請保
      險理賠，並已獲得部分賠償，自應由請求之賠償金額中扣除；至於原告主張其
      出院後另支出看護費用，亦應提出更具體之證明；又原告出院後係在其胞姊位
      於新竹市○○路之住處療養，並非在桃園縣龍潭鄉療養，所以往來醫院之交通
      費用亦未如原告主張之如此高；另亦否認原告有營養費七萬元之支出。至原告
      所主張薪資損失部分，被告經向華邦公司詢問，否認原告有此部分之損失，縱
      有損失，亦否認有如原告主張高達三十六萬餘元損失，另被告亦否認原告受有
      股票紅利之損失，蓋近來經濟不景氣，諸如聯華電子股份有限公司都對其員工
      減薪二成，所以原告應無受此部分股票紅利之損失；又原告請求之精神損失賠
      償金額亦過高。
（三）被告本身經濟狀況不佳，係在新竹縣竹北市公所擔任清潔隊員，每月薪資僅三
      萬三千元，並育有二名子女，分別就讀高中及國中，家庭經濟負擔大部分靠被
      告支持，故實在無力負擔原告高額賠償之請求。
三、證據：聲請向華邦公司查詢原告因前開車禍受傷是否會影響其股票紅利及因此損
    失之股票紅利數額。
丙、本院依職權向華邦公司查詢原告在公司之職務、工作性質及因前開車禍受傷因而
    導致其薪資損失之金額；另依職權向蘇黎世產物保險股份有限公司查詢原告向該
    公司請求理賠強制責任險之金額及項目。
    理      由
一、原告主張被告於酒後明知不能安全駕駛動力交通工具，竟仍於八十九年二月十二
    日上午十時許，駕駛車號Ｗ七－二三二一號自用小客車，沿新竹縣一一八縣道由
    新竹縣新埔鎮往竹北市方向行駛，嗣同日上午十一時十分許，行經前開道路遠東
    高幹五二號電線桿附近時，適原告騎乘車號ＨＴＷ－０九五號機車，沿同路段對
    向行駛而來，被告竟因突有不詳車輛欲自其右側超車，而在酒醉後精神不濟之狀
    態下，誤踏油門，並駛向對向車道，致其所駕駛之前開車輛撞及原告所騎乘之機
    車，造成原告人車倒地，原告並受有左側股骨中段粉碎性骨折、右側前臂橈骨骨
    折、右大腿深部撕裂傷、雙腿多處撕裂傷、全身多處擦傷之傷害，嗣經警當場測
    得其呼氣中酒精濃度達每公升０點三四毫克，而被告前開行為所涉刑事過失傷害
    等案件，業經台灣新竹地方法院檢察署檢察官提起公訴，並經本院刑事庭以八十
    九年度交易字第九九號判決確定認定被告確構成過失傷害罪責在案之事實，業據
    提出東元綜合醫院診斷證明書四份、本院刑事庭八十九年度交易字第九九號刑事
    判決一份為證，復據本院調取本院八十九年度交易字第九九號公共危險等刑事偵
    審案卷查核屬實，亦為被告所自認，自堪信原告此部分之主張為真實。
二、按因故意或過失不法侵害他人之權利者，負損害賠償責任；又不法侵害他人之身
    體或健康者，對於被害人因此喪失或減少勞動能力或增加生活上之需要時，應負
    損害賠償責任；不法侵害他人之身體或健康者，被害人雖非財產上之損害，亦得
    請求賠償相當之金額，民法第一百八十四條第一項前段、第一百九十三條第一項
    、第一百九十五條第一項前段分別定有明文。次按汽車在雙向二車道行駛時，均
    應在遵行車道內行駛；又汽車駕駛人飲酒後其吐氣所含酒精成份超過每公升０點
    二五毫克以上者不得駕車，道路交通安全規則第九十七條第一款、第一百十四條
    第二款分別定有明文。查被告於酒醉後，駕駛汽車行經前開肇事地點，自應注意
    上開規定，在遵行之車道內行駛，且按當時情形，並無不能注意之情事，竟疏未
    注意，在酒醉後精神不濟之情形下，誤踩油門並駛向對向車道，因而肇事，致原
    告受有前開傷害，是被告自顯有過失，且被告之過失行為與原告所受傷害有相當
    因果關係，是被告之所為顯已構成侵權行為而對原告應負損害賠償責任，從而原
    告依據首揭規定，請求被告賠償其所受之損害，自屬有據。
三、茲就原告所請求之各項損害及金額是否允當，爰分別審核論述如后：
（一）醫療費用部分：原告主張其因前開被告肇事致受傷，因而送醫院住院及出院後
      門診持續治療，共計支出住院期間醫療費用八萬九千八百三十八元及出院後之
      門診醫療費用一萬二千三百一十四元；另原告尚須另進行手術拔取鋼釘，醫療
      費用計二萬元，合計共支出十二萬二千一百五十二元云云，固據提出東元綜合
      醫院醫療費用明細表一份及醫療費用收據二十一份等為證。惟查原告前開所提
      出之醫療費用明細表及醫療費用收據分別列有健保金額及自費金額；經本院向
      東元綜合醫院查詢結果，原告因前開車禍受傷其住院期間費用，健保給付之金
      額為八萬九千八百三十八元（其中原告自付部分負擔之金額為八千九百八十四
      元），自費部分為二萬七千三百元，另門診費用健保給付之金額為一萬一千一
      百九十八元，原告自付部分負擔之金額為二千六百元等情，有東元綜合醫院八
      十九年十二月十五日八九東秘總字第一五三六號函及所附之相關住院及門診醫
      療費用明細資料共二份在卷可考，是原告就此部分支出之醫療費用自應以前開
      東元綜合醫院檢附之資料及記載之數據為準。次按保險法第一百三十五條準用
      同法第一百零三條規定，傷害保險之保險人固不得代位行使被保險人對於加害
      人之損害賠償請求權，惟全民健康保險法第八十二條規定：「保險對象因汽車
      交通事故，經本保險提供醫療給付者，本保險之保險人得向強制汽車責任保險
      之保險人代位請求該項給付」；因全民健康保險法為保險法之特別法，依特別
      法優於普通法之原則，全民健康保險法第八十二條應優先於保險法第一百三十
      五條、第一百零三條之規定而為適用；從而全民健康保險之被保險人因汽車交
      通事故，經全民健康保險提供醫療給付者，全民健康保險之保險人自得向強制
      汽車責任保險之保險人代位請求該項給付；而依強制汽車責任保險法第三十條
      規定，於該範圍內，加害人或強制汽車責任保險之被保險人之損害賠償責任即
      因而解免，全民健康保險被保險人對於加害人之損害賠償請求權亦因而喪失（
      最高法院八十八年度台上字第三五三號判決意旨參照）；查本件原告所駕駛之
      前開機車及被告所駕駛之前開自用小客車均有投保強制汽（機）車責任險等情
      ，為兩造所不爭執；而基於前述，原告前開所受傷害支出之醫療費用，其中因
      參加全民健康保險而獲得醫療保險給付部分，即因全民健康保險法第八十二條
      之規定而移轉予保險人（中央健康保險局），自無從再向被告請求給付。是原
      告所得請求此部分住院及門診期間醫療費用即應以自付額（含自費及部分負擔
      ）部分為限，亦即其住院期間所得請求之醫療費用為三萬六千二百八十四元（
      8984+27300=36284）；門診期間所得請求之醫療費用為二千六百元。又查原告
      確需另行進行拔除鋼釘手術，其手術費用預估為六千五百元等情，亦有東元綜
      合醫院前開函在卷可按，被告就此亦不爭執，是原告此部分請求拔除鋼釘手術
      所得請求之醫療費用即為六千五百元。次按保險人依強制汽車責任保險法規定
      給付之保險金，視為加害人或被保險人損害賠償金額之一部分，加害人或被保
      險人受賠償請求時，得扣除之，強制汽車責任保險法第三十條定有明文；查原
      告於本件發生損害後，業已向投保強制機車責任險之保險人即蘇黎世產物保險
      股份有限公司申請強制責任險理賠醫療費用三萬六千二百八十四元等情，有蘇
      黎世產物保險新竹分公司九十年三月二十七日（九十）蘇保新字第０二四號函
      在卷可按，亦為原告所自認，是此部分金額自應從原告得請求被告賠償之醫療
      費用中扣除，原告主張此部分理賠金額係其本身投保所獲得，被告不得加以扣
      除云云，與前開強制汽車責任保險法之規定不合，自不足採。從而原告此部分
      所得請求之金額即為九千一百元（36284+2600+0000-00000=9100），至原告逾
      上開範圍之請求，則屬無據，應予駁回。
（二）增加生活上之需要費用部分：原告於住院期間，每日請二十四小時之看護，共
      計支出三萬六千元等情，業據提出看護收據一份為證，而原告因前開受傷行動
      不便於住院期間需人看護等情，亦有東元綜合醫院前開函在卷可考，復為被告
      所不爭執，自堪信原告此部分之主張為真實。至原告主張其自八十九年二月二
      十六日出院後因醫師囑咐需休養至八十九年九月十七日，則休養期間亦均須他
      人照料生活，以每月二萬一千元計算，合計支出十四萬元之看護費用云云；查
      原告就此固據提出東元綜合醫院之診斷證明書一份為證，惟查該診斷證明書僅
      係證明原告因前開傷害需休養至八十九年九月十七日，並無從作為原告於前開
      休養期間均需另行請看護之證明，本院經請東元綜合醫院評估原告出院後需另
      行請看護之期間，經該醫院評估結果認為原告因出院後無法自由行動，仍需人
      照顧，惟無須特別看護，期間約為三個月等情，有該醫院前開函在卷可稽，是
      原告就出院後另請看護之期間即應以三個月為當。次查原告出院後之休養期間
      係由原告母親照顧其生活等情，業據證人即原告胞姊鍾秀鳳證述綦詳（見本院
      九十年一月三十日言詞辯論筆錄），復為被告所不爭執；被告雖辯稱原告並未
      提出此部分支出看護費用之具體證明云云，惟按被害人因受傷害有請看護之必
      要，卻係由其親屬負責看護時，因該親屬固係基於親情代為照顧被害人起居，
      惟其所付出之勞力，尚非不得評價為財產上之價值，自不得因此使加害人反而
      免於負擔損害賠償責任，是就被害人因確有看護必要而有其親屬看護部分，自
      亦應得向被害人請求，而查原告自出院後因仍無法自由行動而尚須他人照顧三
      個月，而此期間係由其母親照顧其生活，則縱令原告並未提出支付看護費用之
      具體證明，亦不能因此認為原告不得為此部分之請求。又查原告出院後僅係無
      法自由行動而需人照顧，並無須請特別看護已如前述，是此期間照顧其生活者
      乃為原告如需行動時加以攙扶或幫忙其拿取物品以避免原告行動之困難，尚無
      須二十四小時陪伴其身旁，亦無須具特別看護之專業知識，是此部分看護費用
      應以基本工資即每月一萬五千八百四十元為標準，而看護之期間為三個月，合
      計即為四萬七千五百二十元，原告逾此範圍之主張即屬無據，而原告此部分所
      得請求之看護費用連同前開住院期間之看護費用總計為八萬三千五百二十元。
      次查原告於本件發生損害後，業已向投保強制機車責任險之保險人即蘇黎世產
      物保險股份有限公司申請強制責任險理賠看護費用三萬元等情，有蘇黎世產物
      保險新竹分公司九十年三月二十七日（九十）蘇保新字第０二四號函在卷可按
      ，亦為原告所自認，是此部分金額自應從原告得請求被告賠償之看護費用中扣
      除，原告主張此部分理賠金額係其本身投保所獲得，被告不得加以扣除云云，
      基於前述，亦不足採。從而原告此部分所得請求之金額即為五萬三千五百二十
      元（00000-00000=53520），至原告就看護費用逾上開範圍之請求，則屬無據
      ，應予駁回。原告又主張其於前開在桃園縣龍潭鄉療養期間，因醫師囑咐仍需
      持續療養約六個月，而此期間需持續門診來往於療養地（位於桃園縣龍潭鄉）
      至醫院（新竹縣竹北市東元綜合醫院），而因行動不便，必須搭乘計程車往返
      ，因而增加此部分支出等情，亦據提出東元綜合醫院門診醫療收據及診斷證明
      書為證，而原告因前開車禍受傷而自八十九年二月十四日起至八十九年九月十
      日請假未上班等情，亦據華邦公司以九十年三月十三日（九０）邦字第九００
      一四七號函覆綦詳，被告對原告所提出之前開文書及原告自出院後之療養期間
      仍需持續門診治療固不否認，惟否認原告係於桃園縣龍潭鄉進行療養云云；惟
      查原告於出院後因在新竹市承租之房屋位於三樓且無電梯，上下樓不方便，故
      均居住於鍾秀鳳位於桃園縣龍潭鄉之房子，直至八十九年九月間原告因傷癒始
      返回新竹上班，而此期間至東元綜合醫院均係搭乘計程車前往等情，亦據證人
      鍾秀鳳證述綦詳（見同言詞辯論筆錄），是被告此部分所辯尚不足採。次查原
      告因前開車禍係受有左側股骨中段粉碎性骨折、右側前臂橈骨骨折、右大腿深
      部撕裂傷、雙腿多處撕裂傷、全身多處擦傷之傷害，而出院後仍無法自由行動
      需人照顧等情已如前述，則於療養期間因持續門診，自有搭乘計程車往返之必
      要。又查原告於車禍後即係至東元綜合醫院住院治療，則為求治療之一貫性及
      持續性，原告後續門診乃繼續前往原就醫之東元綜合醫院治療，亦有其必要；
      次查原告於前開在桃園縣龍潭鄉療養期間（即自八十九年二月二十六日起至八
      十九年九月十日）共計門診十五次，即八十九年三月六日、八十九年三月二十
      日、八十九年四月三日、八十九年四月十日、八十九年四月十七日、八十九年
      五月一日、八十九年五月十五日、八十九年五月二十九日、八十九年六月五日
      、八十九年六月十二日、八十九年六月二十六日、八十九年七月二十四日、八
      十九年八月十五日、八十九年八月二十四日、八十九年八月三十一日，雖原告
      另有提出八十九年七月六日之收據，惟依據該次收據記載，原告並非掛號門診
      接受治療，另依據東元綜合醫院前開函送之原告門診資料，亦無原告此部分門
      診紀錄，自不能列入療養期間門診之次數，是原告主張療養期間共計往返療養
      地（桃園縣龍潭鄉）及東元綜合醫院門診之次數為二十二次，就超過十五次部
      分自不足採。次查前開療養期間往返療養地桃園縣龍潭鄉及東元綜合醫院二地
      均係搭乘計程車，每次來回之車資為一千元等情，亦據證人即原告胞姊鍾秀鳳
      證述綦詳，審證人鍾秀鳳前開所述往返桃園縣龍潭鄉及新竹縣竹北市之東元綜
      合醫院間搭乘計程車所需之車資，尚符合一般之客觀行情，亦屬可採；從而原
      告此部分因受傷門診就醫所增加之交通費用即為一萬五千元（1000x15=15000
      ），原告就超過上開範圍部分之請求，亦屬無據，應予駁回。至原告另主張其
      受傷至痊癒之七個月期間，每月需營養費一萬元，七個月共計七萬元云云；惟
      查此為被告所否認，原告就此亦未提出任何證據以為證明，是原告此部分之主
      張自不足採，應予駁回。
（三）工作損失部分：原告因前開車禍受傷，經醫師診斷需休養至八十九年九月十七
      日，且原告之工作性質需從事搬運重物，是前開受傷住院及療養期間自無法工
      作，而受有不能工作之損失等情，亦據提出東元綜合醫院診斷證明書為證，而
      依據原告之受傷傷勢，如其工作係從事需要搬運重物或不斷行走之工作，大約
      要六個月以上方可恢復工作能力等情，亦據東元綜合醫院前開函說明綦詳，又
      查原告係在華邦公司擔任助理工程師，其職務性質為ＤＲＡＭ測試工程，由於
      工作需要，需時常搬運重物及不斷行走等情，亦有華邦公司九十年二月十五日
      （九０）邦字第九０００八四號函在卷可按，復為被告所不爭執，自堪信原告
      此部分之主張為真實。惟原告主張其受有共計達三十六萬五千四百元之薪資損
      失云云，則為被告所否認；查原告係於八十九年二月十二日至同年九月十日請
      假未上班而未領取輪班津貼，茍該期間其正常上班，可得支領之輪班津貼為三
      萬六千五百元，另華邦公司於八十九年（西元二０００年）四月份並未有營運
      獎金之薪資項目，至其餘報酬該公司均有發放給原告，惟原告因車禍未能正常
      到班，全年超假情形嚴重，該公司業已扣除超價款項七萬八千五百三十三元，
      又原告係四班二輪員工，八十九年三月二十九日、同年五月一日、同年六月六
      日三日均為其正當輪班時間，故原告於該三日均須到班，此部分可得領取之加
      班費為七千零七十五元等情，有華邦公司九十年二月十五日（九０）邦字第九
      ０００八四號函及九十年三月十三日（九０）邦字第九００一四七號函在卷可
      按，亦為兩造所不爭執，從而原告主張其因上開期間無法工作所受薪資、輪班
      津貼、三節獎金、季獎金、營運獎金、半年績效獎金等之損失合計為三十五萬
      九千四百元，就超過十一萬五千零三十三元（78533+36500=115033）部分，即
      屬無據。又原告主張華邦公司規定八十九年三月二十九日、同年五月一日、同
      年六月六日三國定假日均須到班，此部分可得另領取之加班薪資為六千元，惟
      因其受傷而無法到班，亦受有此部分加班費之損失等情，參諸前述，亦屬真實
      ，且主張可得領取之加班費尚低於原告實際本可得領取之金額，故原告此部分
      主張自屬可採；從而原告就此部分薪資（含前開津貼、獎金、必須到班之加班
      費）損失合計即為十二萬一千零三十三元（115033+6000=121033）。原告另主
      張其任職之華邦公司每年發放員工股票紅利係以員工之任職績效等為標準，而
      原告因車禍受傷導致七個月無法上班，嚴重影響原告之績效，致受有股票紅利
      損失為五十萬五千四百四十元云云；查華邦公司發放員工股票紅利之標準，乃
      依據員工之職等、職稱、在職比例、薪資、薪資、單位績效、個人績效等，原
      告因前開車禍受傷會影響其個人績效；又原告於八十九年度之員工紅利所配得
      之股數為七千五百股，業於九十年六月一日發放，而原告之標準股數為九千二
      百七十八股，所謂標準股數，指僅考慮個人之職等、職稱、在職比例、薪資水
      準等因素後，所計算出之概略股數，主管可依個人績效予以調整，基於客觀公
      平原則，該公司與原告相同單位、職等、工作表現相當且年資相同之員工，其
      標準股數均相同等情，有華邦公司九十年二月十五日（九０）邦字第九０００
      八四號函及九十年七月二十六日（九０）邦字第九００四五九號函在卷可考，
      從而原告因前開受傷未上班影響其個人績效因而減少獲配之股票紅利即為一千
      七百七十八股。原告雖主張其九十年度之股票紅利亦會因個人績效而受有損失
      云云，惟查目前經濟大環境不景氣，國內諸多電子公司均面臨經營之困境，甚
      至裁員、減薪、關廠，故華邦公司於九十年度之營運是否會有盈餘，已非無疑
      ；且原告既係於八十八年間即到職，其於八十九年、九十年之二年期間自應認
      為完全在職，並不會因其前開受傷請假而影響在職比例（依前開華邦公司函所
      示原告因受傷請假僅係影響其在八十九年度之個人績效），至於九十年度個人
      績效則係視其在九十年之表現而定，亦與前開車禍受傷請假並無關聯，是原告
      此部分之主張自不足採。次查原告係於九十年六月一日受領前開股票紅利，故
      此股票紅利即應以發放當日華邦公司之股市收盤價格為依據，而華邦公司於該
      日之收盤價為二十八點一元，則原告此部分之損失即為四萬九千九百六十二元
      （28.1X1778=49962，元以下四捨五入）。從而原告所得請求因不能工作之損
      失即為十七萬零九百九十五元（121033+49962=170995）。
（四）精神損失部分：查原告因此次車禍造成左側股骨中段粉碎性骨折、右側前臂橈
      骨骨折、右大腿深部撕裂傷、雙腿多處撕裂傷、全身多處擦傷之傷害，前後住
      院達半個月，出院後其行動仍有不便，又需長期療養身體及往返於住所與醫院
      之間，除在生活上造成諸多不便外，其身體、精神上亦均受有相當痛苦，本院
      審酌上情，並查原告於車禍受傷時甫滿二十四歲未久（六十四年十二月十九日
      出生），尚未結婚，大專畢業，在華邦公司擔任助理工程師，刻正積極在公司
      力求表現以開創事業高峰之際，卻因本件車禍受傷影響其個人表現及績效，而
      被告為五十二年六月一日出生，發生本件肇事時，係在新竹縣竹北市公所清潔
      隊任職清潔隊員，僅為國中畢業，目前已婚並育有二名子女，分別就讀高中及
      國中，每月薪資三萬三千元，及本件發生損害之原因等情，認為原告請求此部
      分非財產上之精神慰撫金一百萬元，尚屬過高，應以四十萬元為當。
（五）綜上，原告所受之損害合計即為六十四萬八千六百十五元（9100+53520+15000
      +170995+400000=648615）。次查被告於原告因前開車禍受傷後，業已賠償原
      告七萬二千二百八十四元，已為原告所自認，是原告所得請求被告賠償之金額
      自應將此部分金額扣除，亦即尚得請求之金額為五十七萬六千三百三十一元。
      從而原告請求被告給付在五十七萬六千三百三十一元之範圍及該部分金額自補
      充理由狀繕本送達翌日即八十九年十二月一日起至清償日止按年息百分之五計
      算之利息部分，即屬有理由，應予准許，至逾上開範圍部分，則屬無據，應予
      駁回。
四、假執行之宣告：原告陳明願供擔保，聲請宣告假執行，就其勝訴部分，經核尚無
    不合，爰酌定相當之擔保金額准許之，至原告敗訴部分，其訴既經駁回，其假執
    行之聲請，即失所附麗，應併予駁回。
五、本件事證已臻明確，兩造其餘主張及舉證，核均與本件論斷無涉，爰不一一論列
    ，附此敘明。
六、據上論結，本件原告之訴為一部有理由，一部無理由，依民事訴訟法第七十九條
    但書、第三百九十條第二項，判決如主文。
中      華      民      國    九十      年      八      月    二十八    日
                                  臺灣新竹地方法院民事第一庭
~B法      官  李承訓
右為正本係照原本作成。
如對本判決上訴，須於判決送達後廿日內向本院提出上訴狀。
~B法院書記官  呂超上
中      華      民      國    九十      年      八      月    二十八    日


司法院資訊處製作；財團法人民間司法改革基金會備份。
